【裁判字號】    96,重訴,51
【裁判日期】    970430
【裁判案由】    侵權行為損害賠償
【裁判全文】
臺灣臺南地方法院民事判決              96年度重訴字第51號
原      告  泰安產物保險股份有限公司
法定代理人  乙○○
訴訟代理人  丙○○
被      告  甲○○
上被告因背信案件，原告提起刑事附帶民事訴訟，請求侵權行為
損害賠償，經本院刑事庭裁定移送前來，於民國97年4月17日言
詞辯論終結，判決如下：
    主  文
被告應給付原告新臺幣伍仟伍佰捌拾參萬壹仟陸佰元，及自民國
九十四年一月十二日起至清償日止，按週年利率百分之五計算之
利息。
訴訟費用由被告負擔。
本判決第一項於原告以新臺幣壹仟玖佰萬元供擔保後得假執行。
    事實及理由
甲、程序部分：
(一)、按「因犯罪而受損害之人，於刑事訴訟程序，固得附帶提起
    民事訴訟，請求損害賠償。但其請求回復之損害，以被訴犯
    罪所生之損害為限」（最高法院73年度台上字第2938號裁判
    參照）。本件刑事附帶民事訴訟，原告起訴之範圍為將編
    號0704第49PB0017號之工程履約保證保險單核發予馥立公司
    ，使馥立公司獲取21,488,000元之不法保險利益，原告受有
    21,488,000元之損害。編號0704第49AP0002號工程預付款
    保證保險單，原告受有26,882,204元之損害。07第
    00000000000號工程預付款保證保險單，使馥立公司獲得
    19,337,800元之不法保險利益，原告公司已賠付保單業主
    19,337,800元。共計67,708,004元，此有原告附帶民事起訴
    狀在卷可按（見原告92年12月23日之起訴狀載）。
(二)、又「民事訴訟法第255條關於訴之追加之限制，於擴張應受
    判決事項之聲明無礙，同法第256條第2款著有明文，此項規
    定，於附帶民事訴訟，雖不在刑事訴訟法第495條所載應行
    準用之列，要屬民事訴訟程序上之當然法理，法院審理附帶
    民事訴訟，自非不可予以援用」（最高法院29年附字第160
    號判例參照）。本件原告將編號0704第49PB0017號之工程
    履約保證保險單受損害之部分減縮聲明為9,611,596元及利
    息，自無不合。亦即本件原告原請求之附帶民事損害之範圍
    為將編號0704第49PB0017號之工程履約保證保險單部分為
    9,611,596元及利息（見本院97年3月20日筆錄）。編號
    0704第49AP0002號工程預付款保證保險單部分為26,882,204
    元。07第00000000000號工程預付款保證保險單部分為
    19,337,800元。＋＋＝55,831,600元。另原告擴張之
    931,610元及1,462,648元部分業據原告於97年4月17日撤回
    ，本院就撤回部分不審理，合先敘明。
二、原告起訴略以：
(一)、查被告違背原告公司內部規定流程，為求營業績效以獲取高
    額之營業獎金，意圖為自己不法之所有，並基於概括之犯意
    ，連續偽造文書並行使、詐欺之行為，致造成原告公司巨額
    之損失，茲將損失金額詳述如下：
１、馥立營造股份有限公司（以下簡稱馥立公司）0704第49PB00
    17號工程履約保證保險單---馥立公司於民國（下同）89年1
    0月30日標得定作人為國軍老舊營舍改建基金之「大鵬專案
    工程A區第八標工程」工程（工程契約號碼：鵬工89002），
    因工程需要，向原告台南分公司申請投保「工程履約保證保
    險」，由被告承辦該保險事務，原告批覆前開申請保險案件
    之承保條件為「定存：21,488,000X100%=21,488,000元」，
    意即須依保險金額百分之一百足額向馥立公司收取設質之定
    存單新臺幣（下同）21,488,000後，始可承保本件保險。惟
    被告竟違背其任務，故意違反前開泰安公司之指示，先向不
    知情之馥立公司負責人王明良表示，因馥立公司財務狀況良
    好，原告僅需收取保險金額百分之30之擔保品，馥立公司即
    交付如刑事一審判決書附表一之一編號1、2（如附件一所示
    ）定期存款存單作為擔保品交予甲○○，明顯短收要保人之
    擔保品，足生損害於原告公司之利益。被告並為應付其公司
    業務主管之稽查，復向不知情之馥立公司要求提供財力證明
    資料，馥立公司復交付如刑事判決書附表一之一編號3至6（
    如附件一所示）之四張定期存單影本交予被告。被告隨即將
    前開定期存單正本及定期存單影本攜回原告台南分公司重新
    ，重新影印後，送交甫接任工程保證保險業務，對業務不熟
    稔之業務主管李佳佳審核，同時並向李佳佳詐稱已向馥立公
    司收取前開六張定存單正本，且已轉交該公司負責保管擔保
    品之出納侯淑敏保管，致李佳佳陷於錯誤，而將被告交付之
    前開六張定存單影本傳真至原告公司核備，隨即於保單上貼
    上總經理李松季之印鑑貼紙及蓋用台南分公司經理周文凱之
    印鑑條戳，並呈交給不知情之台南分公司經理周文凱蓋用原
    告台南分公司印鑑章後，將編號0704第49PB0017號之工程履
    約保證保險單核發予馥立公司，使馥立公司獲取21,488,000
    元之不法保險利益。嗣後，馥立公司跳票破產，致原告公司
    遭49PB0017號工程履約保證保險單工程業主索賠9,611,596
    元及遲延利息（台北地方法院92年度保險字第120號）。
２、馥立公司0704第49AP0002號工程預付款保證保險單---馥立
    公司於89年10月30日標得定作人為國軍老舊營舍改建基基金
    「大鵬專案工程A區第八標工程」工程（契約號碼：鵬工890
    22），亦透過被告向原告公司投保工程預付款 保證保險（
    保險單號碼：0704第49AP0002號），保險金額為42,976,000
    元，甲○○明知經泰安公司核定之承保條件為：「要保人須
    提供保險金額百分之25,785,600元即42,976,000×60%＝
    25,785,600元之定期存款單作為擔保品」，然卻向馥立公司
    負責人王明良表示僅需提供保險金額百分之20即8,595,900
    元定期存款單作為擔保品，並於90年6月20日向馥立公司收
    取如刑事判學書附表一之二所載（如附件二所示）之可轉讓
    定期存單作為擔保品後，惟被告亦並未將前開可轉讓定期存
    單交付原告，反而違背其任務，於90年4月18日將該存單返
    還馥立公司，使馥立公司未提供擔保而獲取42,976,000元之
    不法保險利益。嗣後馥立公司跳票破產，致原告公司遭
    49AP0002號工程預付款保證保險單之工程業主請求賠付
    33,818,266元，原告已先給付26,882,204元之賠款。
３、馥立公司07第00000000000號工程預付款保證保險單--- 馥
    立公司於90年3月27日標得定作人為交通部大鵬灣公園管
    理處、空軍防砲警衛司令部之「大鵬灣專案工程A區第九標
    工程」工程（契約號碼：89031），透過被告向原告投保工
    程預付款保證保險（保險單號碼：0704第00000000000號）
    ，保險金額為19,337,800元，因被告違背其任務，未依原告
    公司內部規定向馥立公司收取擔保品，反而向李佳佳詐稱已
    向馥立公司收足擔保品，致李佳佳陷於錯誤，隨即於保單上
    貼上總經理李松季之印鑑貼紙及蓋用台南分公司經理周文凱
    之印鑑條戳，並呈交給不知情之台南分公司經理周文凱蓋用
    泰安公司台南分公司印鑑章後，將編號0704第00000000000
    號之工程預付款保證保險單核發予馥立公司，使馥立公司未
    提供擔保而獲得19,337,800元之不法保險利益，足生損害於
    泰安公司。馥立公司嗣後破產倒閉後，原告公司已賠付保單
    業主19,337,800元在案。
(二)、上開所述之賠款總金額為55,831,600元，均係因被告造文書
    並行使、詐欺原告公司而造成之金錢上之損失或承擔債務，
    而被告之犯行業經鈞院92年度訴字第576號及台灣高等法院
    台南分院96年度上訴字第289號刑事判決認定屬實在案，且
    被告於95年12月26日審判筆錄中亦對自身犯行坦承不諱，不
    再爭執，自應負侵權行為之損害賠償責任。
(三)、並聲明：被告應給付原告00000000元，及自附民起訴狀繕
    本送達翌日起至清償日止，按年息百分之五計算之利息。
    願供擔保，請准宣告假執行。
三、被告則略以：
    被告已經繳回公司170幾萬現金，但此部分無證據，而且損
    失責任並非被告一個人所造成，不應只由被告一個人負擔，
    及本件損害賠償事件應等刑事確定再審理為妥、且涉刑案保
    險契約簽立流程，被告僅有過失並非故意，暨請客戶提供
    百分之百的擔保還要負擔保險費，保險公司去放款但由客戶
    去負擔保險費，所以被告主張如果公司有損失應該所有人都
    要共同負擔。公司請求客戶提供百分之六十的擔保，如果
    公司有損失，被告頂多也只是負擔只有損失部分的百分之六
    十較合理。被告主張這項工程有部分完工，公司也同意退
    還百分之五十，未完工部分的百分之五十才是被告必須負擔
    的部分等語，資為抗辯。並聲明：駁回原告之訴。
四、得心證的理由：
(一)、按「因故意或過失，不法侵害他人之權利者，負損害賠償責
    任。故意以背於善良風俗之方法，加損害於他人者亦同」，
    民法第184條第1項定有明文。查被告任職原告公司期間，故
    意違背職務上之忠誠義務（不論被告是否具有專業資格），
    導致原告因被告造文書並行使、詐欺原告公司而造成之金錢
    上之損害55,831,600元之事實，業據原告提出刑事一審判決
    書為憑，而被告對原告所主張之前開事實，業經於刑事第一
    審及第二審及本院96年4月2日審判筆錄中自認對於第一審刑
    事判決認定之事實無意見（見本院96年4月2日筆錄、第一審
    刑事判決書第9頁貳實體部分一事實貳一部分、第二審刑事
    判決書第3頁、第9頁貳實體部分一事實一部分至第10頁第2
    行），並有刑事一審判決書附表一之一編號1、2定期存款存
    單、編號3至6所示之定期存單（如附件一所示）、附表一之
    二所載之可轉讓定期存單可憑（如附件二所示）可據，從而
    原告所主張上開事實，自堪信為真實。
(二)、雖被告另以前開情詞，資為抗辯。然查：
(1)、依民法第185條第1項、第273條「數人共同不法侵害他人之
    權利者，連帶負損害賠償責任」、「連帶債務之債權人，得
    對於債務人中之一人或數人或其全體，同時或先後請求全部
    或一部之給付。連帶債務未全部履行前，全體債務人仍負連
    帶責任」之規定，縱然如被告所言，如有多數共同侵權行為
    者，亦不影響原告對被告之求償權。被告如認其他人亦有共
    同侵權行為者，亦屬被告與其他共同侵權行為者間之分擔問
    題，與原告無涉。
(2)、另被告主張已經繳回公司170幾萬現金部分，亦據被告於本
    院97年3月20日陳稱但此部分沒有無證據，且依民法第339條
    「因故意侵權行為而負擔之債，其債務人不得主張抵銷」規
    定，被告亦不得主張抵銷，此部分應由被告另尋訴訟解決。
(3)、又「損害賠償，除法律另有規定或契約另有訂定外，應以填
    補債權人所受損害及所失利益為限」，民法第216條第1項定
    有明文。本件原告既因被告上開侵權行為，致受有前開編
    號0704第49PB0017號之工程履約保證保險單部分為
    9,611,596元。編號0704第49AP0002號工程預付款保證保
    險單部分為26,882,204元。07第00000000000號工程預付
    款保證保險單部分為19,337,800元。總計＋＋＝
    55,831,600元之損害。原告依侵權行為法律關係請求被告賠
    償原告之損害，合於上開規定，原告之請求自屬有據，應予
    准許，被告前開所辯等，均不足採信。
(三)、從而，原告依據侵權行為損害賠償之法律關係，請求被告給
    付55,831,600元，及自起訴狀繕本送達翌日（即94年1月12
    日）起至清償日止，按年利率百分之5計算之利息為有理由
    ，應予准許。又原告陳明願供擔保，聲請宣告假執行，核無
    不合，爰酌定相當擔保金額准許之。
五、本件事證已臻明確，兩造其餘攻擊防禦方法，核與判決結果
    無影響，爰不一一論述，併此說明。
六、據上論結：原告之訴為有理由，依民事訴訟法第78條、第39
    0條第2項，判決如主文。
中    華    民    國    97    年    4     月    30    日
                  民事第二庭  法  官  曾鴻銘
以上正本係照原本作成。
如對本判決上訴，須於判決送達後20日內向本院提出上訴狀（應
附繕本）。
中    華    民    國    97    年    4     月    30    日
                              書記官  陳志德


司法院資訊處製作；財團法人民間司法改革基金會備份。
